臺灣臺中地方法院刑事判決
110年度原交訴字第19號
公  訴  人  臺灣臺中地方檢察署檢察官
被      告  余旦清



指定辯護人  本院公設辯護人梁乃莉  
上列被告因過失致死案件，經檢察官提起公訴（110年度偵字第3
0937號）及移送併辦（111年度偵字第811號），被告於準備程序
中就被訴事實為有罪之陳述，受命法官於聽取當事人之意見後，
由本院合議庭裁定由受命法官獨任進行簡式審判程序，判決如下
：
    主    文
余旦清犯過失致人於死罪，處有期徒刑柒月。
　　犯罪事實
一、余旦清於民國110年6月10日下午15時46分許，駕駛車牌號碼
    0000-00號自用小貨車（下稱甲貨車，登記車主佶立商行）
    ，沿臺中市外埔區甲后路4段由東往西方向，途經臺中市○○
    區○○路0段000號前時，其前方同方向適有由林寬明所騎乘車
    牌號碼000-0000號普通重型機車（下稱乙機車），亦沿甲后
    路4段由東往西方向以時速約72公里車超速行駛，余旦清本
    應注意行車速度依該路段速限為時速50公里而不得超速行駛
    ，汽車超車時，前行車減速靠邊或以手勢或亮右方向燈表示
    允讓後，後行車始得超越，且超越時應顯示左方向燈並於前
    車左側保持半公尺以上之間隔超過，行至安全距離後，再顯
    示右方向燈駛入原行路線，而依當時天候晴、日間自然光線
    、柏油乾燥路面、無缺陷、無障礙物、視距良好等情，並無
    不能注意之情形，竟疏未注意及此，以時速約75.6公里之速
    度超速行駛，且超車駛回原車道時與乙機車未保持安全距離
    及間隔，甲貨車右側因而撞及乙機車左側，致林寬明人車倒
    地，並受有創傷性氣血胸、雙側肺挫傷、未明示側性手部擦
    傷、其他手指擦傷、未明示側性膝部擦傷、左側小腿擦傷、
    左側踝部擦傷、未明示側性足部擦傷、未明示側性較小腳趾
    擦傷、未明示側性肋骨閉鎖性骨折、未明示側性鎖骨胸骨端
    前移位閉鎖性骨折、第二頸椎移位閉鎖性骨折、左側肋骨閉
    鎖性骨折、左側肩胛骨未明示部位閉肩胛性骨折、頭部未明
    示部位擦傷、未明示側性上臂擦傷、未明示側性前臂擦傷等
    傷害，經送光田醫療社團法人光田綜合醫院救治，仍於110
    年6月14日2時15分宣告死亡。余旦清於肇事後，以其持用之
    0000000000號行動電話撥打119，表示有車禍發生，請消防
    局派遣救護車前往搶救，且在有犯罪偵查職權之機關或公務
    員知悉其犯罪前，向到場處理之警員坦承為肇事人而自首並
    接受裁判。
二、案經臺中市政府警察局大甲分局報告相驗後，經林江淑惠、
    林坤勇、林秀玉告訴及臺灣臺中地方檢察署檢察官自動檢舉
    偵查起訴及移送併辦。
　　理　　由
一、本件被告余旦清所犯並非死刑、無期徒刑或最輕本刑有期徒
    刑3年以上之罪，亦非高等法院管轄第一審案件，且於準備
    程序進行中，被告就被訴事實為有罪之陳述，經告知被告簡
    式審判程序之旨，並聽取公訴人、被告及其辯護人之意見後
    ，本院合議庭裁定進行簡式審判程序，是本件之證據調查，
    依刑事訴訟法第273條之2及第159條第2項規定，不受同法第
    159條第1項、第161條之2、第161條之3、第163條之1及第16
    4條至第170條規定之限制，合先敘明。
二、認定犯罪事實所憑之證據及理由：
　㈠上開犯罪事實，業據被告坦承不諱，並經證人即告訴人林江
    淑惠於警詢及偵查中、證人即告訴人林坤勇、林秀玉於偵查
    中證述明確，另有臺中市政府警察局大甲分局110年6月14日
    處理相驗案件初步調查報告暨報驗書、道路交通事故現場圖
    、道路交通事故調查報告表㈠、㈡、車輛詳細資料報表、光田
    綜合醫院行政相驗及法醫參考病歷摘要、臺中市政府警察局
    道路交通事故談話紀錄表、臺中市政府警察局交通事故補充
    資料表、道路交通事故當事人酒精測定紀錄表、臺中市政府
    警察局A1A2類交通事故攝影蒐證檢視表、臺中市政府警察局
    道路交通事故肇事人自首情形紀錄表、道路交通事故現場照
    片、攝影畫面、110年6月14日相驗筆錄、相驗屍體證明書、
    法務部-高額壽險資訊連結作業、臺中地檢署檢驗報告書、
    臺中市政府警察局大甲分局110年6月15日函檢附相驗照片、
    職務報告、臺中市政府警察局大甲分局110年7月1日函檢附
    路口監視器翻拍照片、車行紀錄、路口監視器光碟、現場監
    視器光碟、臺中市政府消防局緊急救護案件紀錄表、車號查
    詢汽車車籍、道路監視器錄影畫面、光田醫療社團法人光田
    綜合醫院110年7月23日函檢附被害人之病歷資料、影像光碟
    、臺中市車輛行車事故鑑定委員會110年9月7日函檢附鑑定
    意見書（見相驗卷第7、13-25、35-83 、89、95-123、133-
    141、147-183、191-214頁）附卷可查，堪認屬實。
　㈡按行車速度，依速限標誌或標線之規定；汽車超車時，應依
    下列規定：五、前行車減速靠邊或以手勢或亮右方向燈表示
    允讓後，後行車始得超越。超越時應顯示左方向燈並於前車
    左側保持半公尺以上之間隔超過，行至安全距離後，再顯示
    右方向燈駛入原行路線。道路安全交通規則第93條第1項第1
    款、第101條第1項第5款分別定有明文。依被告之年紀與其
    智識程度、工作經歷（見警詢筆錄受詢問人欄與本院卷第10
    8頁），其對上開規定自應知悉無誤；而案發當時天候晴、
    日間自然光線、柏油道路、路面乾燥無缺陷、無障礙物、視
    距良好等情形，有前述道路交通事故調查報告表㈠在卷可參
    ，並無不能注意之特別情事，竟疏於注意，即貿然以時速約
    75.6公里之速度超速行駛，且超車駛回原車道時與乙機車未
    保持安全距離及間隔，甲貨車右側因而撞及乙機車左側，其
    有過失甚明。再被害人係因本件車禍撞擊致發生死亡之結果
    ，足徵被告之過失行為與被害人之死亡結果間，顯有相當因
    果關係。又本案車禍事故經送請臺中市車輛行車事故鑑定委
    員會鑑定結果，就被告部分認為係肇事主因，有上述鑑定書
    附卷可參，此結論同本院上開之認定，附予敘明。從而，
　　被告之自白與客觀事實相符，可以採信。
  ㈢綜上，本案事證明確，被告前揭犯行堪以認定，應予依法論
    科。 
三、論罪科刑：
  ㈠核被告所為，係犯刑法第276 條之過失致人於死罪。又臺灣
    臺中地方法院檢察署檢察官111 年度偵字第811號移送併辦
    案件，與本案起訴部分為同一犯罪事實，本院自應併予審理
    。
  ㈡被告於肇事後犯罪尚未被發覺前，向到場處理員警當場承認
    其為肇事人乙節，有臺中市政府警察局道路交通事故肇事人
    自首情形紀錄表在卷可稽，且願接受裁判，合於自首要件，
    衡以本案情節及考量被告配合司法調查之態度，爰依刑法第
    62條前段規定減輕其刑。
  ㈢爰審酌被告駕駛甲貨車即自用小貨車，因具有上述過失，致
    發生本件交通事故，造成被害人林寬明死亡之結果，使其親
    人與之天人永隔，所造成告訴人等之精神上痛苦甚重；惟念
    其犯後坦承犯行，雖有意願與告訴人調解，然因賠償金額尚
    有差距而未能與渠等調解成立之情形；兼衡被告本案過失之
    情節及其自陳之學歷、工作與經濟、生活狀況等一切情狀（
    見本院卷第108頁），量處如主文所示之刑。
據上論斷，應依刑事訴訟法第273 條之1 第1 項、第299 條第 1
項前段，刑法第276 條，第62條前段，刑法施行法第1 條之1 第
1 項，判決如主文。
本案經檢察官尤開民提起公訴及移送併辦，檢察官張凱傑到庭執
行職務。 　
中　　華　　民　　國　　111 　年　　5 　　月　　31　　日
                  刑事第十八庭  法  官  李昇蓉
以上正本證明與原本無異。
如不服本判決應於收受送達後20日內向本院提出上訴書狀，並應
敘述具體理由；其未敘述上訴之理由者，應於上訴期間屆滿後20
日內向本院補提理由書（均須按他造當事人之人數附繕本）「切
勿逕送上級法院」。
告訴人或被害人如不服判決，應備理由具狀向檢察官請求上訴，
上訴期間之計算，以檢察官收受判決正本之日起算。
　　　　                        書記官  王麗雯
中　　華　　民　　國　　111 　年　　5 　　月　　31　　日
附錄論罪科刑法條：
中華民國刑法第276條
因過失致人於死者，處5年以下有期徒刑、拘役或50萬元以下罰
金。